臺灣高等法院高雄分院刑事判決　　　　95年度上訴字第2352號
上　訴　人　臺灣高雄地方法院檢察署檢察官
上　訴　人　甲○○
即　被　告
　　　　　　　　　　號
上列上訴人等因被告偽造文書等案件，不服臺灣高雄地方法院94
年度訴字第4399號中華民國95年10月31日第一審判決（起訴案號
：臺灣高雄地方法院檢察署94年度偵字第15287 號），提起上訴
，本院判決如下：
    主  文
上訴駁回。
    事  實
一、甲○○於民國93年10月1 日，在高雄縣鳳山市○○○路162
    號6 樓，發覺京城生活館大廈管理委員會、主任委員即其妻
    許麗華、財務委員薛心慧、監察委員吳秀鳳之印章各1 枚置
    放在住處房間之抽屜內，竟意圖為自己不法所有，基於概括
    之犯意，未得京城生活館大廈管理委員會、許麗華、薛心慧
    、吳秀鳳等人之同意，盜用前開置放於房間抽屜內之印章，
    蓋印於彰化商業銀行股份有限公司（下稱彰化商銀）南高雄
    分行10張取款憑條上，復於如附表所示之日期，分8 次持往
    彰化商銀南高雄分行，並於各該取款憑條上填寫如附表所示
    日期、金額，偽造以京城生活館大廈管理委員會、許麗華、
    薛心慧、吳秀鳳名義提款之取款憑條私文書（僅偽造8 張取
    款憑條，另2 張蓋印前開印章之取款憑條則未扣案），足生
    損害於京城生活館大廈管理委員會、許麗華、薛心慧、吳秀
    鳳及彰化商銀南高雄分行對存款管理之正確性，並將各該取
    款憑條及存摺交予彰化商銀南高雄分行之承辦人員以為提款
    ，致彰化商銀南高雄分行人員陷於錯誤，誤認甲○○係有權
    提款之人，而交付如附表所示金額之現金予甲○○。甲○○
    得手後，除將編號7 所示35萬元中之30萬元交予湯健元外，
    餘204 萬元則均供已花用。嗣甲○○於犯罪未被發覺前，於
    94年3 月24日下午4 時許，自行至臺灣高雄地方法院檢察署
    ，向檢察官自首前開之犯行，並願接受裁判。
二、案經臺灣高雄地方法院檢察署檢察官偵查起訴。
    理  由
壹、程序部分：
    本件上訴人即被告甲○○所犯係死刑、無期徒刑、最輕本刑
    為3 年以上有期徒刑以外之罪，其於本院審理中就被訴事實
    為有罪之陳述，經審判長告知簡式審判程序之意旨，並聽取
    公訴人、被告之意見後，本院認為適宜進行簡式審判程序，
    合先敘明。
貳、實體部分：
一、訊據上訴人即被告甲○○對於上開事實供承不諱，核與告訴
    人代理人乙○○於警詢中之指訴、證人許麗華於警詢中及原
    審所證述之情節相符，且有取款憑條8 張在卷可稽（見94年
    度偵字第15287 號卷第2 至9 頁，其中第4 頁之取款憑條影
    本2 張，影印自同一取款憑條），足證被告上開自白核與事
    實相符，本件事證明確，被告之犯行堪以認定。
二、核被告所為，係犯刑法第216條、第210條之行使偽造私文書
    罪及第339 條第1 項之詐欺取財罪。被告在同一取款條提款
    人欄盜蓋許麗華、薛心慧、吳秀鳳之印章而行使，係想像競
    合關係，應從重處斷；又其利用同一機會，於密接之時間內
    ，盜用印章蓋用於彰化商銀南高雄分行10張取款憑條上，係
    屬單一犯意之接續行為，為接續犯；被告於取款憑條上盜用
    印章之行為，均為偽造私文書之部分行為；其偽造私文書後
    持以行使，偽造之低度行為應為行使之高度行為所吸收，均
    不另論罪。其中盜用印章與盜用印文為不同之犯罪態樣，盜
    取他人之印章持以蓋用，當然產生該印章之印文，祇成立盜
    用印章罪，不應再論以盜用印文罪，亦非盜用印章之行為為
    盜用印文之行為所吸收（最高法院86年度台上字第3295號判
    例意旨參照）。又被告先後多次行使偽造私文書及詐欺取財
    犯行，均時間緊接、手段相同，所犯分別係構成要件相同之
    罪名，顯係分別基於概括犯意反覆為之，俱為連續犯，應以
    一罪論，並均加重其刑，被告係以行使偽造私文書（取款憑
    條）之方式取得款項，故其所犯上開連續行使偽造私文書罪
    、連續詐欺取財二罪間，有方法、目的之牽連關係；查被告
    行為後，94年2 月2 日修正公布之刑法，自95年7 月1 日施
    行，新法刪除第55條、第56條關於牽連犯、連續犯之規定，
    被告所犯本罪在該法公佈施行前，依修正後該法第2 條第1
    項前段從舊從輕原則，自以修正前之舊法（即適用牽連犯、
    連續犯）較有利於被告，本件被告所犯上開連續行使偽造私
    文書、連續詐欺取財二罪具有牽連犯之關係，依刑法第2 條
    第1 項之規定，應適用行為時之法律，即適用修正前刑法第
    55條、第56條關於牽連犯、連續犯之規定，從一重之行使偽
    造私文書罪處斷。又被告於犯罪未被發覺前，於94年3 月24
    日下午4 時許，自行至臺灣高雄地方法院檢察署，向檢察官
    自首前開之犯行，並願接受裁判等情，有該偵查筆錄可參，
    其行為已符合自首要件，應依修正前刑法第62條前段之規定
    ，減輕其刑，並依法先加後減之。另告訴代理人雖於偵查中
    陳稱：告訴人京城生活館大廈管理委員會之監察人，曾於94
    年3 月14日、15日至高雄縣政府警察局鳳山分局新甲派出所
    備案本件被告前開犯行，不符自首要件云云，惟經原審向該
    派出所函調94年3 月14日、15日之工作紀錄簿審閱結果，工
    作紀錄簿上未有何告訴代理人所述之前開報案或備案紀錄，
    尚難認被告不符自首要件，附此敘明。
三、原審因而適用刑法第2條第1項前段、第216條、第210條、第
    339 條第1 項、修正前刑法第55條、第56條、第62條，刑法
    施0 行法第1 條之1 （原判決誤載為罰金罰鍰提高標準條例
    第1 條前段，應予訂正）之規定，並審酌被告僅為一己私利
    ，即多次冒用他人名義領款，造成京城生活館大廈管理委員
    會運作困難，甚致遭債權人聲請假扣押，有原審法院94年度
    裁全字第2497號裁定在卷足稽（見原審法院94年度簡字第49
    34號卷），迄今猶未賠償京城生活館大廈管理委員會之損失
    ，及考量其犯罪手段、犯罪動機、目的等一切情狀，量處有
    期徒刑10月。被告用以領款之取款憑條8 張，均已持交彰化
    商銀南高雄分行，自非被告所有之物，均不予宣告沒收。至
    被告雖盜用前開印章於10張取款憑條上，然印章既經認定為
    真正，所蓋用之印文即非偽造，自不在刑法第219 條沒收之
    列（最高法院51年度台上字第1054號判例意旨參照），是取
    款憑條上各該印文部分爰均不予宣告沒收。又以公訴意旨另
    謂：被告於民國93年10月間某日，在高雄縣鳳山市○○○路
    162 號6 樓，發現京城生活館大廈管理委員會、主任委員其
    妻許麗華、財務委員薛心慧、監察委員吳秀鳳之印章各一枚
    使用後放在其家未取回，竟意圖為自己不法之所有，以手拿
    取方式，竊取京城生活館大廈管理委員會、許麗華、薛心慧
    、吳秀鳳所有置於抽屜內之印章，因認被告甲○○此部分亦
    涉有刑法第32 0條第1 項之普通竊盜罪嫌。訊之被告堅決否
    認此部分之竊盜犯行，辯稱：我蓋用印章後，就將之放回原
    處等語，核與證人許麗華於原審證述之情節相符，而盜用他
    人印章蓋印，為免遭人發現，於盜用後將之放回原處，實與
    一般生活經驗無違，是尚難證明被告涉有此部分之竊盜犯行
    ，此外復查無其他積極證據，足資審認被告確有前開竊盜犯
    行，要屬不能証明被告此部分犯罪，本應為無罪之諭知，惟
    因公訴意旨認此部分與前述論罪科刑部分，有牽連犯之裁判
    上一罪關係，爰不另為無罪之諭知，於理由欄併予敘明；其
    認事用法，均無不合，量刑亦屬適當，被告上訴意旨，以原
    審量刑過重，公訴人循告訴人之請求，以原審量刑過輕提起
    上訴，一致指摘原判決不當，均無理由，應予駁回。
據上論斷，應依刑事訴訟法第368條，判決如主文。
本案經檢察官彭南雄到庭執行職務。
中　　華　　民　　國　　96　　年　　4　　月　　10　　日
                  刑事第七庭    審判長法  官  莊飛宗
                                      法  官  邱明弘
                                      法  官  黃憲文
以上正本證明與原本無異。
如不服本判決應於收受本判決後10日內向本院提出上訴書狀，其
未敘述上訴理由者，並得於提起上訴後10日內向本院補提理由書
狀（均須按他造當事人之人數附繕本）「切勿逕送上級法院」。
中　　華　　民　　國　　96　　年　　4　　月　　10　　日
　　　　　　　　　　　　　　　　　　　書記官  施耀程
附錄本判決論罪科刑法條：
刑法第216 條：
行使第210 條至第215 條之文書者，依偽造、變造文書或登載不
實事項或使登載不實事項之規定處斷。
刑法第210 條：
偽造、變造私文書，足以生損害於公眾或他人者，處5 年以下有
期徒刑。
刑法第339 條第1 項：
意圖為自己或第三人不法之所有，以詐術使人將本人或第三人之
物交付者，處5 年以下有期徒刑、拘役或科或併科1,000 元以下
罰金。
